【裁判字號】    97,交抗,1056
【裁判日期】    970901
【裁判案由】    違反道路交通管理處罰條例
【裁判全文】
臺灣高等法院交通事件裁定         97年度交抗字第1056號
抗  告  人
即受處分人  甲○○
上列抗告人因違反道路交通管理處罰條例案件，不服臺灣台北地
方法院97年度交聲字第1767號，中華民國97年7月29日裁定（原
處分案號：97年5月22日北市警中正一分交裁字第ABW070996號）
，提起抗告，本院裁定如下：
    主  文
抗告駁回。
    理  由
一、原裁定略以：受處分人甲○○於民國（下同）94年12月1日
    晚上6時40分許，行經臺北市○○路32號前，因未依規定行
    走行人穿越道擅自穿越公園路，經台北市政府警察局交通大
    隊員警當場取締並掣單舉發等情，為受處分人所不爭執。受
    處分人雖辯稱人民直接穿越馬路走到對面去係合理的自由權
    利，處罰行人直接穿越馬路之法令，與憲法第2章之相關規
    定牴觸，應屬無效云云，惟國家對人民自由權利之限制，應
    以法律定之並不得逾必要程度，憲法第23條定有明文，若因
    法律內容不能鉅細靡遺加以規定，其屬細節性、技術性之事
    項，法律自得授權主管機關以命令定之，俾利法律之實施，
    行政機關基於此種授權，在符合立法意旨且未逾越母法規定
    之限度內所發布之施行細則或命令，自為憲法之所許。本件
    原處分機關裁處受處分人罰鍰300元，係依據道路交通管理
    處罰條例第78條第3款之規定，該規定係為維持社會秩序及
    公共利益所必需，與憲法尚無抵觸。再按道路交通安全規則
    第134條規定「行人穿越道路，設有行人穿越道、人行天橋
    或人行地下道者，必須經由行人穿越道、人行天橋或人行地
    下道穿越，不得在其100公尺範圍內穿越道路」，係就上開
    處罰之構成要件為必要之補充規定，符合道路交通管理處罰
    條例之立法意旨，司法院大法官會議釋字第417號解釋載有
    明文。故上開道路交通管理處罰條例第78條第3款、道路交
    通安全規則第134條之規定均未違反法律保留原則，其限制
    之程度與裁罰額度亦符合比例原則，並無違憲之處。又國家
    機關固不可恣意侵害個人之私益，然為公益之目的，尚得以
    合乎目的之手段對個人之私益加以限制。前揭道路交通管理
    處罰條例第78條第3款、道路交通安全規則第134條之規定，
    限制行人不得擅自穿越車道，其立法目的，係為確保交通安
    全與行車順暢，而為達上開條文之立法目的，所採取之限制
    手段顯屬輕微，且裁罰亦非過鉅，並均有助於目的之達成，
    合乎比例原則之要求，則原處分機關依據該法律之規定，對
    於違反義務之受處分人進行裁罰，並無違法或不當之處。受
    處分人以前詞置辯，顯係卸責之詞，均不足採。本件異議為
    無理由，應予駁回等語。
二、抗告意旨略以：原裁定引述大法官會議解釋，然關於大法官
    解釋憲法之解釋效力，憲法並無明文記載，具有約束力之意
    思表示僅有憲法、法律、命令三者，「解釋」非屬此範疇，
    毫無拘束力可言。至於釋字第185號解釋稱司法院解釋憲法
    ，並有統一解釋法律及命令之權，其所為解釋有拘束全國各
    機關及人民之效力，亦即司法院之大法官以其做出之命令要
    求立法部門、總統乃至行政、考試、監察等各部門均須受其
    拘束，然憲法並未允許大法官有做出此種命令之權，大法官
    以其主觀想法所做出具拘束力之意思表示，均與憲法牴觸而
    屬無效。又本案發生之地點車流量並非極為龐大，行人直接
    穿越馬路並不少見，抗告人之行為實未影響任何人車通行，
    即屬憲法「人民之自由權利，不妨害社會秩序公共利益者，
    均受憲法之保障」範疇，不符憲法第2章規定以法律加以「
    必要限制」之條件。再者，車輛減速時段、行人穿越馬路時
    段、紅綠燈變換時段可相互配合，並非不可調整，為何不能
    調節供行人穿越馬路? 相關處罰規定及原審裁定均與憲法有
    所牴觸，爰提起抗告云云。
三、按行人穿越道路，設有行人穿越道、人行天橋或人行地下道
    者，必須經由行人穿越道、人行天橋或人行地下道穿越，不
    得在其100 公尺範圍內穿越道路，道路交通安全規則第134
    條第1 款定有明文。又行人在道路上不依規定，擅自穿越車
    道者，處新臺幣（下同）300 元罰鍰，道路交通管理處罰條
    例第78條第3 款亦有明定。
四、經查：
  (一)本件抗告人即受處分人甲○○於前揭時、地，因未依規定行
    走行人穿越道擅自穿越快車道，經舉發員警當場攔停告知違
    規事由並掣單舉發，因抗告人未於應到案日期前自動繳納罰
    罰，亦未依規定到案聽候裁決，經台北市政府警察局中正第
    一分局依違反道路交通管理事件統一裁罰基準及處理細則第
    44條及基準表逕行裁決等情，為抗告人所不爭執，並有台北
    市政府警察局94年12月1日北市警交大字第ABW070996號舉發
    違反道路交通管理事件通知單、同警察局交通警察大隊直屬
    第三分隊違規事件答辯報告表各1紙附卷可稽，抗告人前揭
    違規事證明確。
  (二)按道路交通標誌、標線、號誌之設置目的，在於提供車輛駕
    駛人及行人有關道路路況之警告、禁制、指示等資訊，以便
    利行旅及促進交通安全；其設置，應由主管機關依其管轄辦
    理之，此觀之道路交通標誌標線號誌設置規則第2條、第4條
    第1項規定至明。是交通標誌、標線、號誌之設置，原係關
    係大眾往來行的安全，具有公益性，並非專為特定人而設，
    亦即道路主管機關本得於法令授權範圍內，基於權責對於各
    項行政措施為具體裁量、規劃，以求達成道路充分利用、維
    持交通秩序、保障道路使用人往來便利與安全之行政目的，
    除有違背法令或明顯矛盾、錯誤，司法機關亦不得涉入行政
    權核心領域。民眾對於行政機關具體行政措施如有意見，自
    應循正當管道向行政機關陳情、反應，在依法未變更前，行
    經該道路之人車，仍應遵守該項設置，尚不得以民眾主觀認
    定是項行政措施不合理，作為恣意違規之免責事由，否則，
    倘任何人皆任依自己一時主觀需求使用道路，不遵守原設置
    之標誌、標線、號誌，勢將造成交通秩序及公眾安全之鉅大
    危害。準此，抗告人辯稱上開違規路段為何不能開放行人穿
    越馬路云云，係屬卸責之詞，尚難憑採。
  (三)末按國家對人民自由權利之限制，應以法律定之且不得逾必
    要程度，憲法第23條定有明文，且因法律內容不能鉅細靡遺
    ，一律加以規定，其屬細節性、技術性之事項，法律自得授
    權主管機關以命令定之，俾利法律之實施，行政機關基於此
    種授權，在符合立法意旨且未逾越母法規定之限度內所發布
    之施行細則或命令，自為憲法之所許。而道路交通管理處罰
    條例第78條第3款、道路交通安全規則第134條規定，並未違
    反法律保留原則，與憲法保障人民自由權利之意旨亦無牴觸
    ，此業經原審於裁定理由中詳為說明。依抗告理由所載可知
    ，抗告人依其智識經驗顯明瞭知法守法之理，竟為貪圖一己
    方便之私，非獨漠視道路交通管理處罰條例及道路交通安全
    規則之相關規定，且為合理化自身違規之行為，徒憑主觀曲
    解法旨，浪費國家司法訴訟資源，實不足採。
  (四)綜上所述，抗告人於前揭時、地，確有不依規定行走行人穿
    越道擅自穿越快車道之違規事實，事證明確，原處分機關依
    道路交通管理處罰條例第78條第3款、違反道路交通管理事
    件統一裁罰基準表之規定，裁處抗告人罰鍰300元，核無違
    誤，原審法院據此駁回抗告人之聲明異議，於法亦無不合。
    抗告意旨猶執前詞，指摘原審裁定不當，為無理由，應予駁
    回。
五、據上論結，應依道路交通案件處理辦法第26條，刑事訴訟法
    第412條，裁定如主文。
中    華    民    國    97    年    9     月    1     日
                  刑事第十六庭審判長法  官  溫耀源
                                    法  官  許增男
                                    法  官  王敏慧
以上正本證明與原本無異。
不得再抗告。
                                    書記官  丁淑蘭
中    華    民    國    97    年    9     月    1     日


司法院資訊處製作；財團法人民間司法改革基金會備份。
